臺灣屏東地方法院刑事判決　　　　　　　　　　　　　九十三年度訴字第七六三號
　　公　訴　人　臺灣屏東地方法院檢察署檢察官
　　被　　　告　丁○○　男　三.
右列被告因妨害公務等案件，經檢察官提起公訴（九十三年度偵字第三四四九號），
本院判決如左：
      主  文
丁○○於公務員依法執行職務時，當場侮辱，處有期徒刑貳月，如易科罰金，以佰
元折算壹日。又連續傷害人之身體，處有期徒刑伍月，如易科罰金，以佰元折算壹
日。又以加害生命、身體之事，恐嚇他人致生危害於安全，處有期徒刑月，如易科
罰金，以佰元折算壹日。應執行有期徒刑捌月，如易科罰金，以佰元折算壹日。
      事  實
一、丁○○因不滿交通部觀光局大鵬灣國家風景區管理處（以下簡稱鵬管處）派員取
　  締非法養殖蚵架之措施，於民國九十三年四月二十日十五時十分許，在屏東縣東
    港鎮大鵬灣國家風景區海上水域，鵬管處之公務員戊○○、蔡忠純、替代役男甲○○、乙○○、黃共成與蚵民曾朝放協調拆除蚵架執行公務時，明知戊○○、蔡
    忠純、甲○○、乙○○、黃共成等人係依法執行職務，竟基於侮辱公務員之犯意
    ，當場以「幹你娘」（台語）辱罵戊○○等五人。後於戊○○、甲○○、乙○○
    三人正在執行拆除違法架設蚵架公務之際，丁○○另基於單一妨害公務、毀損之
    犯意及傷害之概括犯意，趁戊○○不注意之際，出手毆打戊○○，使戊○○倒坐
    於蚵架上，甲○○見狀欲上前制止，丁○○隨即出拳揮擊甲○○之臉部，使甲○○之眼鏡破裂並掉落地上損壞，足以生損害於甲○○，並攻擊在一旁照相蒐證之
    乙○○（乙○○未受傷），對於公務員依法執行職務時施強暴，致戊○○受有臉
    部、右小指、右踝挫傷，甲○○則受有右臉腫、痛、挫傷之傷害。嗣丁○○於離
    去現場之際，復另行起意，向戊○○恐嚇稱：「路頭路尾不要讓我碰到，碰到的
    話，會讓你好看」（台語）等加害人生命、身體之言語，使戊○○心生畏懼，致
    生危害於戊○○生命、身體之安全。
二、案經戊○○、甲○○訴由屏東縣警察局東港分局移請臺灣屏東地方法院檢察署檢
    察官偵查起訴。
      理  由
一、訊據被告矢口否認有何上開犯行，辯稱：我那天下去看我的蚵，聽朋友說有人要
    偷我的東西，因為他們七、八人都是穿便服，我以為他們要偷我的東西，我沒有
    打他們，我只是跟他們拉扯、拿我的東西，我沒有罵他們，也沒有恐嚇他們云云
    ，經查：
(一)、右揭事實，業據證人戊○○於本院審理時證稱：「（問：九十三年四月二十日下
    午三時十分左右在大鵬灣國家風景區管理處執行勤務的經過如何？）我們接獲民
    眾舉發說有人在偷養蚵，經我們長官指示就前往查緝，查緝過程放養蚵民的太太
    跟我們在協調，我們跟他們說，我們要執行公務，若是你們的東西，要馬上拆除
    ，結果協調很順利，放養的蚵民同意馬上拆除，讓我們依法可以交代，協調過程
    中，被告也到現場，我們問他這東西是否你的，若是你的請你拆除，若不是你的
    ，請你離開，剛好我們一位李科長打電話問我執行的狀況，我在回報，被告趁我
    不備之時，就出手毆打我，我整個人就倒退幾步，後來整個人就躺在蚵架上面了
    ，我手上緊握著手機，沒有放掉，請科長聯絡警方到場協調，警方未到現場前，
    被告已經先行離開了，他毆打我後，還說：路頭路尾不要讓我碰到，碰到的話，
    會讓你好看」、「（問：當時被告有無出言羞辱等？）他說：幹你娘，好膽你給
    我動看看（台語）。」、「（問：受傷的有哪些人？）我、甲○○、乙○○。」
    、「（問：你何處受傷？）我是臉部、手指、腳部挫傷。」、「（問：你的傷如
    何造成？）因為被告毆打我，我整個人倒在蚵架上，手有去碰到蚵架。」、「（
    問：其他人如何受傷？）甲○○制止被告繼續毆打我，被告就出手打甲○○，導
    致甲○○的眼鏡也損壞，乙○○是被被告毆打胸部，但因為他有穿救生衣，所以
    沒有傷害到。」、「（問：被告說路頭路尾不要讓他碰到，不然要讓你好看，是
    打你前，還是打你後？）他毆打我之後，當場就講這句話。」、「（問：他恐嚇
    你，是打完你隔多久？）約三分鐘。」、「（問：針對你或是對五個人講？」針
    對我，因為被告有用手指著我。」等語（本院卷第三五頁至第三八頁）；另證人
    甲○○於本院審理中證稱：「當天我們接到長官指示要執行灣域的蚵架拆除，‧
    ‧‧‧後來被告就來，一開始口氣不好，在岸邊叫囂，說我們大鵬灣國家風景區
    什麼都管，後來被告到養殖蚵架的地方，當時我們已經協調好，在清除了，我們
    將清除後的東西交給婦人，當時戊○○在跟長官回報清除的情形，被告就出手毆
    打戊○○，之後他又拿起旁邊的竹竿要打戊○○，我見狀就去攔阻被告，我就被
    攻擊到，之後我的眼鏡破損，被告當時也有攻擊另一位拿相機的蒐證人員乙○○
    。」、「（問：有無聽到被告有任何羞辱的言語？）有三字經：幹你娘之類的。
    」、「（問：這句話針對哪些人講？）被告當時是毆打我們的時候就有在罵。」
    等語（本院卷第四十至第四一頁）；核與證人乙○○證述：「當天我與長官戊○○在執行管理拆除蚵架任務，我們抵達現場，發現蚵架要執行拆除，我們看到在
    岸邊的被告，當時我拿照相機蒐證，被告在岸邊大呼小叫，後來被告開膠筏，朝
    我們方向過來，他抵達現場時，戊○○告訴被告我們在執行公務，如果沒有你的
    事，請不要插手，後來就發生肢體衝突，被告當時衝上來，要打我們，戊○○有
    接到我們科長的電話，被告就趁戊○○不注意的時候，偷襲他，戊○○整個人就
    倒在蚵架上，後來我拿著照相機蒐證他，他看到我拿相機，說你在照什麼，就朝
    我的方向打過來，之後附近居民，將被告帶回去，我們就到醫院驗傷。」、「（
    問：衝突過程，被告有無講過何言語？）‧‧‧‧他一開始在岸邊罵三字經：幹
    你娘，到現場後又罵三字經：幹你娘‧‧‧‧」、「（問：有無恐嚇言詞？）當
    時在很混亂時，我聽到他對戊○○說要戊○○小心一點（用台語）。」等情相符
    （本院卷第四四頁至第四五頁），並有安泰醫院驗傷診斷書二紙及照片十二紙在
    卷可參（警卷第十六頁至第十七頁、第二十至第二三頁），是被告於戊○○、蔡
    忠純、甲○○、乙○○、黃共成執行拆除蚵架之公務時，以三字經「幹你娘」辱
    罵，並出手毆打戊○○、甲○○、乙○○，致戊○○、甲○○受傷，甲○○之眼
    鏡損壞，於離去現場之際，復以「路頭路尾不要讓我碰到，碰到的話，會讓你好
    看」（台語）等語恐嚇戊○○等情應堪認定。
(二)、被告雖辯稱：當日戊○○等人並沒有穿著制服，其以為他們是小偷云云，惟查，
    戊○○、甲○○、乙○○等人當日執行拆除蚵架之公務時，戊○○係著鵬管處之
    制服，甲○○、乙○○二人則係著替代役男之制服，且其等於執行拆除蚵架之始
    均表明其為鵬管處人員等情，業經證人戊○○、乙○○於本院審理時證述明確（
    本院卷第三五頁至第三六頁、第四六頁），且與證人丙○○於本院審理時證述：
    戊○○等人有表明其等為鵬管處之人員等情相符（本院卷第五十頁），是被告上
    開所辯，顯係卸責之詞，不足採信。
(三)、證人丙○○於本院審理時，就上開事發過程，證稱：因為其當時忙著搬牡蠣，只
    聽到被告在大小聲，忘記其大小聲的內容，也沒有看到被告打人等語（本院卷第
    四八至第四九頁），僅能證明其就事發過程並非全程注意被告與其他在場人員之
    互動，是證人丙○○上開所證，難為被告有利之認定，併此敘明。
(四)、綜上所述，被告上開所辯，顯係卸責之詞，本件事證明確，被告犯行應堪認定。
二、按刑法第一百四十條侮辱公務員罪，屬妨害國家公務之執行，為侵害國家法益，
    並非侵害個人法益之犯罪，如對於公務員二人以上依法執行職務時，當場侮辱，
    仍屬單純一罪，最高法院八十五年度台非字第二三八號判決意旨參照。同理，對
    於同屬妨害國家公務執行法益之刑法第一百三十五條第一項妨害公務罪，亦應作
    相同之解釋。次按刑法上之接續犯，係指以單一行為，經數個階段，持侵害同一
    法益而言（最高法院七十年台上字第二八九八號判例參照），而連續犯之成立，
    除主觀上須基於一個概括之犯意外，客觀上須先後數行為，逐次實施而具連續性
    ，侵害數個同性質之法益，其每一前行為與次行為，依一般社會健全觀念，在時
    間差距上，可以分開，在刑法評價上，各具獨立性，每次行為皆可獨立成罪，構
    成同一之罪名，始足當之，如數行為於同時同地或密切接近之時地實施侵害同一
    之法益，各行為之獨立性極為薄弱，依一般社會健全觀念，在時間差距上，難以
    強行分開，在刑法評價上，以視為數個舉動之接續施行，合為包括之一行為予以
    評價，較為合理，則屬接續犯（最高法院八十六年台上字第三二九五號判例參照
    ）。經查，本件被告當場對戊○○、蔡忠純、甲○○、乙○○、黃共成五人係依
    法執行職務時，以「幹你娘」（台語）等語污辱之，並對戊○○、甲○○、乙○○三人施以強暴，惟其所侵害者為國家法益，仍為單純一罪；而被告先後毆擊戊○○、甲○○成傷之數行為，雖於密切接近之時地實施傷害行為，單憑外觀上難
    加以分割為數個部分行為，然其所侵害之法益涉及一身專屬之人格法益，為貫徹
    現代刑法保障個人人格發展為優先之本旨，被告之連續毆擊行為，既已侵害到不
    同之被害人，其傷害行為，自不能再以自然之行為單數視之，應視為連續犯。是
    核被告所為，係犯刑法第一百四十條侮辱公務員罪、第一百三十五條第一項妨害
    公務罪、第二百七十七條第一項之傷害罪、第三百五十四條之毀損罪、第三百零
    五條之恐嚇罪。其先後毆傷戊○○、甲○○之行為，時間密接，犯罪構成要件相
    同，顯係基於概括犯意為之，應依連續犯規定論處一罪，並加重其刑。又被告以
    一行為，同時觸犯刑法第一百三十五條第一項妨害公務罪、第二百七十七條第一
    項之傷害罪、第三百五十四條之毀損罪，為想像競合犯，應從一重之傷害罪處斷
    。公訴意旨認被告所犯上開毀損罪與妨害公務罪及傷害罪間，犯意各別，罪名互
    異，為數罪，及傷害部分於論罪法條漏論連續犯，容有未洽，應予敘明。被告所
    犯上開侮辱公務員罪、傷害罪、恐嚇罪三罪間，犯意各別，罪名互異，應予分論
    併罰。爰審酌被告對執行職務之公務員施以強暴，致其等成傷，且復出言恐嚇，
    漠視法紀，惡性非輕，犯後猶飾詞否認犯行，態度不佳等一切情狀，量處如主文
    所示之刑，及諭知易科罰金之折算標準，並定其應執行之刑暨諭知易科罰金之折
    算標準，以資懲儆。
據上論斷，應依刑事訴訟法第二百九十九條第一項前段，刑法第一百四十條、第一百
三十五條第一項、第二百七十七條第一項、第三百五十四條、第三百零五條、第五十
五條、第五十六條、第五十一條第五款、第四十一條第一項前段、第二項，罰金罰鍰
提高標準條例第一條前段、第二條，判決如主文。
本案經檢察官何克昌到庭執行職務。
中　　　華　　　民　　　國　　九十三　　年　　 十二 　　月　　三十一　　日
                                      臺灣屏東地方法院刑事第三庭
                                          審判長法  官  楊清安
                                                法  官  楊萬益
                                                法  官  柯雅惠
右正本證明與原本無異。
如不服本判決應於收受本判決送達後十日內向本院提出上訴書狀，其未敘述上訴理由
者，並得於提起上訴後十日內向本院補提理由書狀（均須按他造當事人之人數附繕本
）「切勿逕送上級法院」
                                                書記官  葉祝君
中　　　華　　　民　　　國　　九十三　　年　　 十二 　　月　　三十一　　日
附錄：
刑法第一百三十五條第一項
對於公務員依法執行職務時，施強暴脅迫者，處三年以下有期徒刑、拘役或三百元以
下罰金。
刑法第一百四十條
於公務員依法執行職務時，當場侮辱，或對於其依法執行之職務公然侮辱者，處六月
以下有期徒刑、拘役或一百元以下罰金。
對於公署公然侮辱者亦同。
刑法第二百七十七條第一項
傷害人之身體或健康者，處三年以下有期徒刑，拘役或一千元以下罰金。
刑法第三百零五條
以加害生命、身體、自由、名譽、財產之事，恐嚇他人致生危害於安全者，處二年以
下有期徒刑、拘役或三百元以下罰金。
